【裁判字號】    89,上易,829
【裁判日期】    890705
【裁判案由】    贓物
【裁判全文】
臺灣高等法院高雄分院刑事判決                    八十九年度上易字第八二九號
      上  訴  人  台灣屏東地方法院檢察署檢察官
      被      告  丙○○
      選任辯護人  陳俊偉
右上訴人因被告贓物案件，不服臺灣屏東地方法院八十九年度易字第二六七號中華民
國八十九年三月二十三日第一審判決（起訴案號：臺灣屏東地方法院檢察署八十八年
度偵字第五五九六號、第六八三四號），提起上訴，本院判決如左：
      主      文
原判決撤銷。
丙○○故買贓物，處有期徒刑捌月。
      事      實
一、丙○○於民國（下同）七十八年間因贓物罪，經臺灣高等法院臺南分院判處有期
    徒刑六月，嗣經減刑為有期徒刑三月，於八十年四月九日執行完畢（不構成累犯
    ）；其係屏東縣萬丹鄉○○段八十三號興隆解體場負責人，明知某不詳姓名之人
    所持有之ＪＪ－二五二○號箱型車係他人失竊之贓物（該車為乙○○於八十五年
    八月二十八日上午八時許，在高雄市前鎮區○○○路二二０號前所失竊），竟貪
    圖便宜，於八十五年八月底至十一月間某日，以賤價新臺幣（下同）五萬元購入
    後，並加以解體，擬將解體所得零件販售予其他修車廠使用牟利。嗣於八十五年
    十一月間，乙○○因其所經營之亞聯小客車租賃有限甲司新購入同型式之箱型車
    ，欲購買該型小客車之椅子，而經許進來介紹至丙○○所經營上開汽車解體場購
    買椅子時，發現其失竊之上開箱型車之椅子、車門等零件置於該處而報警查獲，
    並扣得乙○○所有之上開箱型車之椅子、車門等零件。
二、案經臺灣高等法院高雄分院檢察署檢察長發交臺灣屏東地方法院檢察署檢察官偵
    查起訴。
      理      由
一、訊據被告丙○○矢口否認有何故買贓物犯行，辯稱：警方所查扣之汽車零件一批
    為其於八十五年八月二十三日向李明恭以十二萬元所購入，此外並未向他人購入
    ，而該解體場中亦無同型之汽車，當初警察違法搜索，因此應無證據能力等語。
三、經查：
（一）按現代法治國家，為避免私自報復而造成社會混亂，刑罰權均收歸國家，由國
      家藉司法權之運作而行使刑罰權，維護社會秩序並力求達成甲平正義，而刑事
      訴訟之目的，即在發現實體的真實，使刑法得以正確適用，形成甲正之裁判，
      以符甲平正義。次按所謂「毒樹腐理論」（Doctrine of Tainteu Fruit of
      the Poisonous Tree），係在正當法律程序立義下形式之一項證據排除法則（
      Exclusionary Rule of Evidence），在限制有偵查犯罪權限之機關，違法搜
      索、拘禁、扣押或其他違法程序取得之證據，法院不得作為判斷之依據，同時
      依前述違法程序而直接或間接獲得之其他證據，不論其真實性如何，亦應一併
      排除，其立論基礎即係基於對基本人權之保障。然我國刑事訴訟法係採實質真
      實發現主義，有關證據有無證據能力，我國如一般大陸法系之國家，僅就消極
      的無證據能力或其能力限制之情形加以規定，即刑事訴訟法第一百五十五條第
      二項所規定之無證據能力、第一百五十九條、第一百六十條之證據能力之證據
      能力限制，並未規定未依法定程序所得之證據無證據能力，不得作為證據。我
      國現制本於訴訟制度之要求，為達成發現真實之目的，故取得證據之程序，雖
      有違背法定程序，但未必足以影響其證據能力。最高法院七十五年台上字第九
      三三號判例稱：「刑事訴訟法本於職權主義之效能，凡得為證據之資料，均具
      有論理之證據能力，是以法律上對於證據之種類，並未設有任何限制」，亦同
      此旨趣。因此，在刑事訴訟法未如對非法取得之自白有排除明文規定外，對未
      依法定程序所得之證據，在以發現真實為目的之職權主義，及法院對於證據之
      取捨有自由判斷之職權下，仍應認其有證據能力，故該扣押物品雖係警方未依
      刑事訴訟法第一百三十一條規定，違法搜索所得之證物，然依上開說明，仍有
      證據能力，可採為被告犯罪之證據，先此敘明。
（二）上開箱型車係被害人乙○○所有，登記於其所經營亞聯小客車租賃有限甲司名
      下，於上揭時地失竊，業據被害人乙○○於警訊及原審審理時指述綦詳，並指
      認附於臺灣屏東地方法院八十九年度易字第二六七號卷之失竊汽車零件照片（
      見該卷第四十三、四十四頁）無誤（參見本院八十八年度上易字第一四一五號
      卷之車門照片），且有竊物領據暨車輛竊盜資料個別查詢報表在卷可佐。而依
      被害人乙○○及查獲該案之警員賴志雄於該案原審審理時所供：被害人於發現
      其失竊箱型車之零件後，即告知警方人員其所失竊之該車係一營業車，有三排
      椅子，與一般自用車只有二排椅子不同，其最後一排椅子之右邊椅腳底下有其
      為將該椅子裝於車上而親自加螺絲的痕跡，第二排椅子之最左邊的卡榫損壞，
      車子左邊的照後鏡並不是正廠零件，該車右邊中門車柱上有一刮痕，而警方至
      現場後確取出與該等特徵相符汽車零件等語（見上開原審卷第二十九頁、第三
      十頁、第五十四頁），堪認被告於八十五年十一月三十日，在屏東縣萬丹鄉○
      ○村○○段八十三號其所經營之汽車解體場，為警查獲拆解後之箱型車部份零
      件一批，確實係竊盜財產犯罪之贓物無訛。
（三）被告所辯其係以十二萬元之價格向李明恭購買該車，與其子劉峰睿則稱以五萬
      元購買即有不符；而李明恭出售之該車其車牌號碼為ＵＴ─六六００號，與被
      害人失竊之該車不同，有李明恭之買賣契約在偵查卷可稽（參見八十六年度偵
      字第一三七七號偵查卷第二十二頁）；且李明恭證述之該車特徵係車身亦有小
      刮傷、小擦傷，兩邊車身都有刮傷，駕駛座那邊被刮一條很長的線，中間的門
      有凹洞等，亦與被害人失竊上揭箱型車不同。另依卷附汽車買賣合約書所載之
      日期為八十五年八月二十三日，惟依卷附高雄市監理處八十八年五月十九日八
      十八高市監二字第一四四二一號函示李明恭辦理該車報廢日期則為八十六年四
      月二十三日，相距八月，顯與常情不符，是被告所辯向李明恭購買該車，已有
      可疑，且縱有其事，亦係另部車輛，與本件被告所為警查獲拆解後之箱型車部
      份零件一批無涉。何況證人李明恭出售給被告之箱型車，係一九九二年份之車
      ，其車燈為方形，然被害人所有之ＪＪ－二五二○號箱型車係一九九五年份，
      而中華牌得利卡箱型車自一九九五年起，車燈改為圓形，且扣案之大燈確為圓
      形，有照片附於原審卷第十四頁可憑，雖證人李明恭於本院八十九年六月七日
      訊問中結證，曾將車燈改為圓形，板金亦換過，材料是自行買，共花費二萬多
      元等語（見本院卷第二十五頁），然證人李明恭對此車重大之改變，竟未曾於
      前作證時加以證述，且對於將其車燈改裝之人亦無法提供姓名住址供本院傳訊
      、查證，何況一般人對於車燈甚少加以改裝，因改裝之花費甚高，且並非換裝
      車燈即可，其牽涉之範圍甚廣，豈有二萬多元即可改裝？因此證人李明恭於本
      院之證詞，顯係迴護被告之詞，不足為採。
（四）本件被告於八十五年十一月三十日，在屏東縣萬丹鄉○○村○○段八十三號其
      所經營之汽車解體場，為警查獲拆解後之箱型車部份零件一批，雖僅有座椅二
      排、儀表板、手煞車、方向盤、大燈、油箱蓋及車門一個，且該批領回之零件
      中並無任何足資查驗之號碼或記號，然該批零件中有一些特徵，在被害人還未
      看到該批查扣物時即可說出，其中有車門之刮痕與凹洞、末排座椅有被害人親
      自加裝螺絲之痕跡及後視鏡有一為非原廠零件，經被害人乙○○指認確為其失
      竊之汽車無誤，果如該批零件非被害人所失竊，被害人怎可能如此貼切敘述，
      實令人不解！被告係興隆解體場負責人，對於汽車買賣價格知之甚詳，其對於
      僅以五萬元之價格買得僅使用不到一年之系爭車輛，其有贓物之認識甚明。
（五）綜上所述，足見被告所辯，顯係卸責之詞，不足採信。本件事證明確，被告故
      買贓物犯行，堪以認定。
四、被告丙○○明知所買受之系爭箱型車為贓物而故買之，核被告所為，係犯刑法第
    三百四十九條第二項之故買贓物罪。
五、原審未予詳查，遽以警方違法搜索為由，而為被告無罪之判決，尚有未洽。檢察
    官上訴意旨，執此指摘原判決不當，為有理由，自應由本院將原判決予以撤銷改
    判。爰審酌被告曾有贓物前科，本次再犯故買贓物罪，惡性非輕，且其係解體場
    之負責人，對是否為贓車比一般人認識、知悉更深，其明知為贓物而買受，助長
    竊盜風氣，且該失竊之箱型車僅使用未滿一年即失竊，被告犯後始終否認犯行等
    一切情狀，量處有期徒刑八月。
據上論斷，應依刑事訴訟法第三百六十九條第一項前段、第三百六十四條、第二百九
十九條第一項前段、刑法第三百四十九條第二項，罰金罰緩提高標準條例第一條前段
，判決如主文。
本案經檢察官陳國全到庭執行職務。
中    華    民    國     八十九     年       七       月       五       日
                              臺灣高等法院高雄分院刑事第七庭
                                  審判長法官  王光照
                                        法官  黃憲文
                                        法官  黃壽燕
右正本證明與原本無異。
不得上訴。
                                      書記官  蘇恒仁
中    華    民    國     八十九     年       七       月      六        日
附錄本判決論罪科刑法條：
刑法第三百四十九條第二項
搬運、寄藏、故買贓物或為牙保者，處五年以下有期徒刑、拘役或科或併科一千元以
下罰金。
                                                                        Ｋ


司法院資訊處製作；財團法人民間司法改革基金會備份。
